【裁判字號】    99,訴,202
【裁判日期】    990630
【裁判案由】    違反毒品危害防制條例
【裁判全文】
臺灣嘉義地方法院刑事判決               99年度訴字第202號
公  訴  人  臺灣嘉義地方法院檢察署檢察官
被      告  甲○○
上列被告因違反毒品危害防制條例案件，經檢察官提起公訴（99
年度毒偵字第67號），被告於準備程序中就被訴事實為有罪之陳
述，經本院合議庭裁定由受命法官改依簡式程序審理，判決如下
：
    主  文
甲○○施用第一級毒品，累犯，處有期徒刑玖月。
    犯罪事實
一、甲○○前因施用毒品案件，經臺灣臺中地方法院裁定送強制
    戒治，甫於民國92年12月6 日執行完畢出監。復因施用毒品
    案件，經本院於95年7 月20日，以95年度訴字第381 號判決
    判處有期徒刑10月確定，又因搶奪案件，經臺灣雲林地方法
    院於95年8 月22日，以95年度訴字第376 號判決判處有期徒
    刑1 年確定，再因酒後駕車及竊盜案件，經臺灣雲林地方法
    院於95年8 月22日，以95年度交訴字第37號判決判處有期徒
    刑8 月、6 月確定，前揭各罪經裁定減刑及定應執行有期徒
    刑1年4月又15日，於96年12月27日假釋出監（含執行另案拘
    役59日），付保護管束，97年1 月3 日保護管束期滿，假釋
    未經撤銷，所餘未執行之刑以已執行論而執行完畢。詎仍不
    知悔改，基於施用第一級毒品海洛因及第二級毒品甲基安非
    他命之犯意，於98年11月24日凌晨1 許，經警採尿前回溯96
    小時內之某時、在某不詳地點，將海洛因及甲基安非他命混
    合以火燒烤施用1 次。嗣經警持鑑定許可書對甲○○採集尿
    液，鑑定結果為嗎啡、甲基安非他命陽性反應，始悉上情。
二、案經嘉義縣警察局民雄分局報告臺灣嘉義地方法院檢察署檢
    察官偵查起訴。
    理  由
一、本件係經被告甲○○於準備程序當庭表示認罪，而經本院裁
    定以簡式審判程序加以審理，則依據刑事訴訟法第273 條之
    2 、同法第159 條第2 項之規定，不適用傳聞法則有關限制
    證據能力之相關規定，合先敘明。
二、上揭犯罪事實，業據被告於本院審理中坦承不諱；又被告於
    98年11月24日凌晨1 時許，經警對其採尿送驗，其結果呈嗎
    啡及甲基安非他命陽性（按施用海洛因、甲基安非他命後，
    經人體之水解代謝作用，會分別呈嗎啡及甲基安非他命等陽
    性反應）反應等情，有臺灣檢驗科技股份有限公司濫用藥物
    尿液檢驗報告（檢體編號為：98民A169號）1 份在卷足憑，
    是被告上揭自白核與事實相符，應堪採信。另毒品危害防制
    條例第20條就施用毒品者，祇於「初犯」及「5 年後再犯」
    2 種情形，有其追訴條件之限制，即須於初犯經觀察、勒戒
    或強制戒治釋放後，5 年內均無施用毒品之行為，始能認其
    前所實施之觀察、勒戒或強制戒治已足遮斷毒癮，而得於5
    年後再犯時，再予適用初犯之規定，重行觀察、勒戒等程序
    。倘5 年內已經再犯，被依法追訴處罰，縱其第3 次（或第
    3 次以上）施用毒品之時間在初犯釋放5 年以後，即與「5
    年後再犯」之情形有別，且因已於「5 年內再犯」，顯見其
    再犯率甚高，原實施觀察、勒戒或強制戒治，已無法收其實
    效，而無5 年戒斷期之存在，自無再經觀察、勒戒及強制戒
    治之必要，應得逕行追訴處罰（最高法院97年度第5 次刑事
    庭會議決議參照）。本件被告前因施用毒品案件，經臺灣臺
    中地方法院裁定令入戒治處所強制戒治，於92年12月6 日執
    行完畢出監，其於釋放後5 年內，仍因施用毒品案件，經本
    院以95年度訴字第381 號判決判處有期徒刑10月確定等情，
    有臺灣高等法院被告前案紀錄表1 份附卷可稽。是被告既曾
    於「5 年內再犯」，且經法院判處罪刑確定，揆諸上開說明
    ，本件被告施用海洛因、甲基安非他命之犯行，雖係於其前
    受強制戒治執行完畢釋放5 年後再犯，仍得依毒品危害防制
    條例第23條第2 項之規定，予以追訴處罰。從而，本件事證
    明確，被告施用第一級毒品海洛因、第二級毒品甲基安非他
    命之犯行，洵堪認定，應依法論科。
三、查海洛因、甲基安非他命分別為毒品危害防制條例第2 條第
    2 項第1 款、第2 款所定之第一級、第二級毒品，核被告所
    為，係分別犯毒品危害防制條例第10條第1 項之施用第一級
    毒品罪，及同條第2 項之施用第二級毒品罪。被告施用前持
    有海洛因、甲基安非他命之低度行為，應為各該施用之高度
    行為所吸收，均不另論罪。被告以一行為觸犯上開2 罪，應
    依刑法第55條前段之規定，從一重之施用第一級毒品罪處斷
    ，檢察官認係犯數罪，尚屬誤會。另被告前因施用毒品案件
    ，經本院於95年7 月20日，以95年度訴字第381 號判決判處
    有期徒刑10月確定，又因搶奪案件，經臺灣雲林地方法院於
    95年8 月22日，以95年度訴字第376 號判決判處有期徒刑1
    年確定，再因酒後駕車及竊盜案件，經臺灣雲林地方法院於
    95年8 月22日，以95年度交訴字第37號判決判處有期徒刑8
    月、6 月確定，前揭各罪經裁定減刑及定應執行有期徒刑1
    年4 月又15日，於96年12月27日假釋出監（含執行另案拘役
    59日），付保護管束，97年1 月3 日保護管束期滿，假釋未
    經撤銷，所餘未執行之刑以已執行論而執行完畢等情，業如
    前述，並有上揭前案紀錄表附卷足參，其受有期徒刑之執行
    完畢後5 年內，故意再犯本件有期徒刑以上之罪，為累犯，
    應依刑法第47條第1 項之規定加重其刑。爰審酌被告素行非
    佳，且施用毒品後經觀察勒戒、強制戒治，並經執行徒刑後
    ，猶未知所警惕，進而混合海洛因及甲基安非他命一同施用
    ，雖被告陳稱施用毒品後隨即接受美沙酮治療，惟觀諸被告
    自承僅因心情不好，即施用毒品等情，足見其並未徹底戒除
    施用毒品，又念及施用毒品本質上係戕害自身健康之行為，
    尚未嚴重破壞社會秩序或侵害他人權益，及被告坦承犯行、
    犯後態度尚屬良好等一切情狀，量處如主文所示之刑，以資
    儆懲。
據上論斷，應依刑事訴訟法第273 條之1 第1 項、第299 條第1
項前段，毒品危害防制條例第10條第1 項、第2 項，刑法第11條
前段、第55條前段、第47條第1 項，判決如主文。
本案經檢察官侯德人到庭執行職務。
中    華    民    國    99    年     6    月      30  日
                  刑事第一庭    法  官  張志偉
以上正本證明與原本無異。
如不服本判決應於收受判決後10日內向本院提出上訴書狀，並應
敘述具體理由；其未敘述上訴理由者，應於上訴期間屆滿後20日
內向本院補提理由書（均須按他造當事人之人數附繕本）「切勿
逕送上級法院」。
中    華    民    國    99    年    6     月    30    日
                                書記官  張子涵
附錄法條：
毒品危害防制條例第10條第1 項、第2項
施用第一級毒品者，處6 月以上5 年以下有期徒刑。
施用第二級毒品者，處3 年以下有期徒刑。

司法院資訊處製作；財團法人民間司法改革基金會備份。
